臺灣基隆地方法院民事裁定
110年度訴更一字第3號
原      告  高秀蘭  

被      告  李錦綢（即陳李錦綢）


上列當事人間返還房屋等事件，本院裁定如下：
    主      文
原告之訴駁回。
訴訟費用由原告負擔。
    事實及理由
一、原告主張： 
　　訴外人周朗燉生前曾將坐落新北市平溪區（原新北縣○○鄉○○
    ○段○○○○段00地號土地約30坪之範圍（位於白石社區活動中
    心對面；下稱系爭土地）出租允由被告，並曾以其所有坐落
    系爭土地之20呎貨櫃兩隻，與被告共同搭建「未辦保存登記
    」之二層鐵皮棚屋一棟，門牌號碼原為「新北市○○區○○里○○
    000○0號」，後經改編為「新北市○○區○○里○○000○0號」，嗣
    再經改編為「新北市○○區○○路○段000號」（下稱系爭鐵皮屋
    ）。民國90年1月24日，周朗燉與被告簽訂合書約（下稱系
    爭合約），雙方約定，系爭鐵皮屋之其中一間房間歸由周朗
    燉使用（由周朗燉保留為必要之自用居住），至餘其他範圍
    則均歸由被告使用，惟被告應給付周朗燉「適量之伙食補助
    費」，倘有延欠，周朗燉即可終止合約，逕向被告收回系爭
    土地以及系爭鐵皮屋；為此，被告亦曾於90年1月25日簽署
    同意書，允諾上開伙食補助費為每個月新臺幣（下同）6,00
    0元（被告應於每年1月24日、7月24日給付，每次各給付六
    個月額總36,000元），倘有延欠，被告願放棄系爭鐵皮屋之
    使用權，逕將系爭鐵皮屋交還周朗燉或其授權之繼承人接收
    。因周朗燉曾與被告以系爭合約明訂「周朗燉之權益，因重
    病或往生以致不能親自執掌時，周朗燉授權予原告繼承周朗
    燉之權益，由原告代行合約之執行權」（下稱系爭條款），
    後周朗燉於93年2月15日死亡，是原告自得依系爭條款，請
    求被告給付每月6,000元之伙食補助費，詎被告自93年2月15
    日起，即未依約給付分文，屢經催討未果，是原告自得依系
    爭條款，終止系爭合約，請求被告返還系爭鐵皮屋，並自93
    年2月15日起至遷讓房屋之日止，按月給付6,000元。
二、按原告之起訴，其訴訟標的為確定判決之效力所及者，法院
    應以裁定駁回之；除別有規定外，確定之終局判決就經裁判
    之訴訟標的，有既判力；確定判決，除當事人外，對於訴訟
    繫屬後為當事人之繼受人者，及為當事人或其繼承人占有請
    求之標的者，亦有效力。民事訴訟法第400條第1項、第401
    條第1項定有明文。申言之，確定判決所生之既判力，除使
    當事人及其繼受人就確定終局判決經裁判之訴訟標的法律關
    係，不得更行起訴或為相反之主張外，法院亦不得為與確定
    判決意旨相反之裁判，始能避免同一紛爭再燃，以保護權利
    ，維持法之安定及私法秩序，達成裁判之強制性、終局性以
    及解決紛爭之目的。此即訴訟法上所謂一事不再理之原則。
    故同一事件已有確定之終局判決者，不容許當事人再為相反
    之爭執；而所謂同一事件，則指「同一當事人就同一法律關
    係而為同一之請求」（最高法院19年上字第278號判例意旨
    參照）。
三、經查：
　　原告曾於100年間，提出相同於本件之合約書以及同意書，
    主張「訴外人周朗燉前於90年1月24日，與被告簽訂系爭合
    約，雙方約定，系爭鐵皮屋之其中一間房間歸由周朗燉使用
    （由周朗燉保留為必要之自用居住），至餘其他範圍則均歸
    由被告使用，惟被告應給付周朗燉每月6,000元之伙食補助
    費（被告應於每年1月24日、7月24日給付，每次各給付六個
    月額總36,000元），倘有延欠，周朗燉即可終止合約，逕向
    被告收回系爭鐵皮屋；因周朗燉業與被告以系爭合約明訂『
    周朗燉之權益，因重病或往生以致不能親自執掌時，周朗燉
    授權予原告繼承周朗燉之權益，由原告代行合約之執行權』
    （此即系爭條款），而被告於周朗燉死亡（93年2月15日）
    以後，即不再依給付分文，是原告乃本於系爭條款，請求被
    告返還系爭鐵皮屋，並自93年2月15日起至遷讓房屋之日止
    ，按月給付6,000元」，案分本院以100年度基簡字第628號
    事件受理，後該案業已審結並已判決確定（下稱「前案」）
    ；對照前案與原告本件之起訴主張，前、後兩案不僅當事人
    完全相同，訴之聲明及其訴訟標的亦無二致，尤以前案事實
    審言詞辯論終結迄今，亦無「可評價為不同事件之新事實」
    發生，此同經本院當庭向原告確認無疑，是原告於前訴訟事
    件判決確定後，顯係以「同一被告」、「同一訴訟標的」、
    「同一聲明」更行起訴，而已違背首開法條所揭示之一事不
    再理原則。從而，原告於前訴訟事件判決確定後，復以「同
    一被告」、「同一訴訟標的」、「同一聲明」更行起訴，為
    不合法且屬無從補正，應予裁定駁回。
四、據上論結，依民事訴訟法第249條第1項第7款、第95條、第7
    8條，裁定如主文。
中　　華　　民　　國　　110 　年　　8 　　月　　12　　日
                基隆簡易庭法  官  王慧惠
以上正本係照原本作成。　　　　　　　　    
如不服本裁定應於送達後10日內向本院提出抗告狀，並補繳第一
審裁判費7,820 元（按：原告起訴並未依法繳納第一審裁判費）
以及抗告費新臺幣1,000元。
中　　華　　民　　國　　110 　年　　8 　　月　　12　　日
                          書記官   姚安儒